【裁判字號】    89,訴,586
【裁判日期】    890811
【裁判案由】    損害賠償
【裁判全文】
臺灣桃園地方法院民事判決  八十九年度訴字第五八六號
    原      告  戊○○
    被      告  丙○○
                丁○○
                乙○○
    兼右一人
    訴訟代理人  甲○○
右當事人間請求損害賠償事件，原告就本院八十六年度易字第二○九四號刑事案件提
起附帶民事訴訟（八十八年度附民字第二八七號），經本院刑事庭裁定移送前來，本
院判決如左：
    主      文
被告應連帶給付原告新台幣壹佰貳拾壹萬陸仟陸佰元。
訴訟費用由被告連帶負擔。
本判決第一項於原告以新台幣肆拾壹萬元供擔保後，得假執行。
    事      實
甲、原告方面：
  一、聲明：除供擔保金額外，餘如主文所示。
  二、陳述：被告丙○○、乙○○、甲○○、丁○○等人，因欲假借招募互助會方式
      以詐騙原告之金錢，而分別：
      (一)於民國（下同）八十二年一月二十五日，以被告乙○○為會首，邀集原告（
        （當時以偏名簡福地入會）及其他訴外人參加互助會，每會新台幣（下同）
        二萬元，會期自八十二年一月二十五日至八十七年二月二十五日止，採內標
        方式，每月之二十五日開標一次，含會首共六十二會。
      (二)於八十三年二月五日，以被告丙○○（以別名陳佳蘭為之）為會首，邀集原
        告（當時以偏名簡福地入會）及其他訴外人參加互助會，每會二萬元，會期
        自八十三年二月五日起至八十八年三月五日止，採內標制，每月之五日開標
        一次，含會首共六十二會。
      (三)於八十五年七月二十二日，以被告甲○○為會首，邀集原告（當時以偏名簡
        福地入會）及其他訴外人參加互助會，每會二萬元，會期自八十五年七月二
        十二日起至八十八年六月二十二日止，採內標制，每月之二十二日開標一次
        ，含會首共三十六會。
      詎被告等四人竟利用互助會在其等位於桃園縣大溪鎮仁愛里二十一鄰廟後二之
      一號居處開標之機會，連續以偽造文書方式冒標詐騙會員，共計詐騙原告繳納
      會款達一百二十一萬六千六百元，故依侵權行為之法律關係，請求被告等人連
      帶賠償如聲明所示之金額，並願供擔保，請准予宣告假執行。
  三、證據：提出互助會簿影本二份及互助會明細表影本一份。
乙、被告丙○○方面：
  一、聲明：請駁回原告之訴，訴訟費用由原告負擔。
  二、陳述：對於原告起訴請求之金額及原告有參與其所主張之互助會部分均沒有意
      見，但現在經濟情況很困難，以後如果有錢再慢慢還給原告；其餘被告係受其
      所害。
丙、被告乙○○、甲○○方面：
  一、聲明：請駁回原告之訴，訴訟費用由原告負擔。
  二、陳述：對於原告起訴請求之金額及原告有參與其所主張之互助會部分均沒有意
      見，這是被告丙○○欠的錢，不是被告乙○○與甲○○所欠，但願意替被告丙○○還這一筆錢，然而現在沒有錢還這個債務；被告甲○○曾載被告丙○○向
      原告收取會款沒錯，但不知道被告丙○○之金錢往來情形，且被告乙○○與甲○○亦係受害人。
丁、被告丁○○方面：
    被告未於言詞辯論期日到場，亦未提出準備書狀作何聲明或陳述。
戊、本院依職權調閱本院八十六年度易字第二○九四號刑事判決書。
    理      由
甲、程序方面：
一、因原告提起之本件訴訟，與另一原告吳惠玲提起繫屬於本院八十九年度訴字第五
    七九號損害賠償事件，主張與請求之內容均相類，故依民事訴訟法第二百零五條
    第一項規定命合併辯論後，予以分別裁判，合先敘明。
二、被告丁○○未於言詞辯論期日到場，核無民事訴訟法第三百八十六條各款所列情
    形，爰依原告之聲請，由其一造辯論而為判決。
乙、實體方面：
一、原告主張被告丙○○、丁○○、甲○○、乙○○等人，因欲假借招募互助會方式
    以詐騙其之金錢，而詐騙原告參與以被告乙○○、丙○○、甲○○為會首之互助
    會，然被告等四人竟以偽造文書方式冒標詐騙會員，詐騙原告繳納會款達一百二
    十一萬六千六百元，原告受有損害，故依侵權行為之法律關係，請求被告等人連
    帶賠償，並陳明願供擔保，請准予宣告假執行。被告丙○○則以：對於原告起訴
    請求之金額及原告有參與其所主張之互助會部分均沒有意見，但現在經濟情況很
    困難，以後如果有錢再慢慢還給原告；其餘被告係受其所害等語置辯；被告乙○○、甲○○則以：對於原告起訴請求之金額及原告有參與其所主張之互助會部分
    均沒有意見，這是被告丙○○欠的錢，不是被告乙○○與甲○○所欠，但願意替
    被告丙○○還這一筆錢，然而現在沒有錢還這個債務；被告甲○○曾載被告丙○○向原告收取會款沒錯，但不知道被告丙○○之金錢往來情形，且被告乙○○與
    甲○○亦係受害人等語置辯；被告丁○○則未到庭，亦未提出書狀作何答辯。
二、本件原告主張參與前揭三個互助會及受詐騙繳交會款一百二十一萬六千六百元之
    事實，業據其提出為被告丙○○、乙○○、甲○○等人所不爭執之互助會簿影本
    二份及互助會明細表影本一份為證，而前開互助會簿及互助會明細表內詳載被告
    丙○○、乙○○、甲○○及丁○○等人均曾前往收款；再而被告丙○○、乙○○
    、甲○○、丁○○等人共同連續以偽造文書方式冒標詐騙會員，詐騙原告繳納會
    款之事實，亦經本院刑事庭以八十六年度易字第二０九四號刑事判決審認在案，
    並判處被告丙○○有期徒刑四年、被告乙○○、甲○○、丁○○各有期徒刑二年
    ，此有本院前開刑事案件判決書一份附卷可稽，故堪信原告此部分之主張為真實
    ，被告丙○○、乙○○、甲○○前揭抗辯，不足採信。
三、按因故意或過失，不法侵害他人之權利者，負損害賠償責任；而數人共同不法侵
    害他人之權利者，連帶負損害賠償責任，民法第一百八十四條第一項、第一百八
    十五條第一項分別定有明文；又損害賠償，除法律另有規定或契約另有訂定外，
    應以填補債權人所受損害及所失利益為限，民法第二百十六條第一項亦定有明文
    。經查：被告等四人連續冒用活會會員之名義詐標得款，致使原告因而繳納會款
    計達一百二十一萬六千六百元，受有前開之損害，故原告依侵權行為之法律關係
    請求被告四人應連帶給付原告一百六十一萬六千六百元，為有理由，應予准許。
四、原告陳明願供擔保，請求准予宣告假執行，核無不合，應酌定相當之擔保金額准
    許之。
五、據上論結：原告之訴為有理由，依民事訴訟法第三百八十五條第一項前段、第七
    十八條、第八十五條第二項、第三百九十條第二項判決如主文。
中      華      民      國    八十九    年      八      月      十一    日
                                        臺灣桃園地方法院民事第二庭
~B法      官  邱瑞祥
右為正本係照原本作成
如對本判決上訴須於判決送達後廿日內向本院提出上訴狀
中      華      民      國    八十九    年      八      月      十一    日
~B書  記  官  郝玉蓮


司法院資訊處製作；財團法人民間司法改革基金會備份。
